【裁判字號】    90,易,315
【裁判日期】    900723
【裁判案由】    妨害兵役
【裁判全文】
臺灣宜蘭地方法院刑事判決                            九十年度易字第三一五號
    公  訴  人  臺灣宜蘭地方法院檢察署檢察官
    被      告  甲○○
右列被告因妨害兵役案件，經檢察官提起公訴（九十年度偵字第四八０號），本院判
決如左：
    主  文
甲○○無罪。
    理  由
一、公訴意旨略以：被告甲○○係後備軍人，於民國八十九年十月十七日收受宜蘭縣
    團管區司令部所發指定應於八十九年十一月二十五日前往宜蘭市○○路五十號金
    六結營區報到之教育召集，詎其以該教育召集期間出國為由，於八十九年十一月
    十四日至宜蘭縣團管區司令部，申請免除召集，經該部以 (八九)荏精字第四六
    九二號文核准在案，詎甲○○嗣未出國，其申請免召之條件自動消滅，仍意圖避
    免教育召集而未於上開時點報到，已無故逾應召期限，因認被告涉犯妨害兵役治
    罪條例第七條第一項第四款之罪嫌等語。
二、按犯罪事實應依證據認定之，無證據不得推定其犯罪事實；又不能證明被告犯罪
    者，應諭知無罪之判決。刑事訴訟法第一百五十四條、第三百零一條第一項分別
    定有明文。而認定被告有罪之事實，應憑證據，如未能發現相當證據，或證據不
    足以證明，自不能以推測或擬制之方法以之為裁判基礎。最高法院四十年度台上
    字第八九號亦著有判例可供參照。次按妨害兵役治罪條例第七條第一項第四款之
    犯罪構成要件，需有意圖避免教育召集或勤務召集之主觀要件，及無故逾應召期
    限二日之客觀要件，始足當之，要言之，若欠缺上開主觀之意圖，或有正當理由
    而逾應召集之期限者，均不能遽以該罪論處。
三、本件公訴人認被告涉有右揭犯嫌，係以被告於警訊筆錄時坦承不諱，復有召集令
    回執、免除召集申請書、報告書、出入境資料各一紙在卷以為論據。訊據被告林
    振龍堅決否認涉有右揭犯嫌，辯稱：伊當初為九二一大地震災區組合屋所需要而
    計劃於八十九年十一月二十日出境前往香港請求協助，因為組合屋係香港救世軍
    來蓋的，並於八十九年十一月十日向宜蘭縣團管區司令部申請免除召集，後因工
    程已經進行，有急迫性，需要支援，所以耽誤出國，忙到忘了向團管區陳報，並
    無意圖要逃兵役。且伊在當地進行工作，有簡報資料、報告等可以佐證等語。
四、經查：本件被告係因協助九二一地震災區重建工作因此計畫前往香港求援而申請
    免除召集，嗣因協助南投縣埔里鎮桃米里社區趕辦「家園新景計畫」及南投縣政
    府埔里鎮桃米里社區重建景觀工程，具有急迫性，而臨時取消前往香港之計畫，
    業據證人王元山到庭證述：我是新故鄉文教基金會的空間組的組長，當時被告進
    來負責救難的工作及組織協調，並幫社區建立臨時指揮所，他要出國的事我也知
    道，縣府後來臨時撥一筆錢要我們立刻協助桃米社區的重建工作，因為很急迫，
    被告後來就取消出國，投入重建工作等語，且有財團法人新故鄉文教基金會出具
    之工作證明書、南投縣政府所發給之服務證明、新故鄉文教基金會之參考資料剪
    輯表、埔里社區報三份在卷可證，核與被告供述當時基於救援重建工作急迫性質
    所需，臨時取消原本前往香港之計畫等語相符。查九二一大地震後，南投縣埔里
    鎮成為災區，重建工作刻不容緩，被告積極投入社區重建工程，因此申請免除召
   集，雖其嗣後亦因重建工程所需而未按預定計畫出國，然被告係出於協助救援之
    急迫性而為，顯然並非基於逃避教育召集之意圖，應可認定，況此時被告既係從
    事救援工作，自屬正當理由而未報到受召，亦非屬無故之情，參照前述說明，自
    不能以前述罪名相繩。是公訴人所舉之證據不足以證明被告涉有前述犯行，此外
    ，本院復查無其他積極證據足以證明被告確有公訴人所指訴之犯行，無法證明被
    告犯罪，自應依法諭知無罪之判決。
據上論斷，應依刑事訴訟法第三百零一條第一項，判決如主文。
本案經檢察官廖允松到庭執行職務。
中      華      民      國      九十    年      七      月    二十三    日
                                  臺灣宜蘭地方法院刑事第二庭
                                          法  官
右正本證明與原本無異。
如不服本判決，應於判決送達後十日內，向本院提出上訴狀。
                                          書記官
中    華    民    國      八十        年              月               日


司法院資訊處製作；財團法人民間司法改革基金會備份。
